臺灣高等法院臺南分院刑事判決　　　　　　　九十三年度上訴字第二三九號　　Ｃ
　　　上　訴　人
　　　即　被　告　甲　○　○
右上訴人因違反毒品危害防制條例案件，不服臺灣台南地方法院九十二年度訴字第一
０八五號中華民國九十三年一月二十日第一審判決（起訴案號：臺灣台南地方法院檢
察署九十二年度營毒偵字第一六０號），提起上訴，本院判決如左：
      主      文
上訴駁回。
      事      實
一、甲○○前於民國（下同）八十九年間，因施用毒品案件，經強制戒治交付保護管
    束期滿，由臺灣臺南地方法院檢察署檢察官於九十年十一月二十日以九十年度戒
    毒偵字第五七四號不起訴處分確定。詎甲○○猶未戒除毒品惡習，復基於施用毒
    品之概括犯意，於五年內之九十二年六月中旬某日起，至九十二年七月十二日下
    午三時三十分許止，連續在臺南縣新營市往舊里急水溪堤防上等處，以針筒注射
    之方式，施用第一級毒品海洛因多次。嗣為警於九十二年七月十二日下午三時三
    十分許，在上址巡邏時當場查獲，並扣得夾鏈袋一個及其所有供施用毒品之器具
    注射針筒一支。
二、案經臺南縣警察局新營分局報告臺灣臺南地方法院檢察署檢察官偵查起訴。
      理      由
一、右揭事實業經被告甲○○於本院審理時坦承不諱，而被告尿液經臺南縣衛生局以
    免疫分析法及薄層分析法確認之結果，呈嗎啡之陽性反應等情，有臺南縣衛生局
    九十二年七月二十一日檢驗成績書、臺南縣警察局新營分局送驗尿液年籍對照表
    各一紙在卷可稽，足證被告於上開時、地，客觀上確有連續施用海洛因之行為，
    主觀上亦有施用之概括犯意，益徵被告之自白核與事實相符，堪以採信。查被告
    前因施用毒品案件，經強制戒治期滿交付保護管束期滿，由臺灣臺南地方法院檢
    察署檢察官於九十年十一月二十日以九十年度戒毒偵字第五七四號不起訴處分確
    定，有臺灣高等法院被告全國前案紀錄表一紙附卷足考，綜上所述，本件事證明
    確，被告再行連續施用第一級毒品海洛因之犯行，堪以認定。
二、核被告甲○○所為，係犯毒品危害防制條例第十條第一項施用第一級毒品罪。查
    被告行為後，新修正之毒品危害防制條例業已於九十三年一月九日施行（該條例
    早已於九十二年七月九日修正公布，依該條例第三十六條規定，自公布後六個月
    施行），關於初犯施用第一級或第二級毒品，經觀察勒戒後，認無施用繼續施用
    毒品傾向，或仍有施用傾向者，經強制戒治期滿或交付管束期滿，而為檢察官不
    起訴處分後，五年內「再犯」施用第一級或第二級毒品之罪者，前者依修正前毒
    品危害防制條例第二十條第三項前段規定，須再經觀察勒戒後，認有繼續施用毒
    品之傾向者，方得依法追訴、審判，後者依修正前毒品危害防制條例第二十三條
    第二項規定得直接起訴、審判，而依修正後毒品危害防制條例第二十三條規定，
    只要五年內「再犯」施用第一級或第二級毒品之罪，檢察官即得依法追訴，無須
    再經觀察勒戒之評估結果是否有繼續施用毒品傾向而為不同之處置，本案被告之
    前施用毒品案件，既然已經強制戒治在案，因此無論是依照修正前或修正後之規
    定，均得由檢察官依法追訴，並由法院依法審判，而此係起訴之要件之變更，並
    非犯罪構成要件之變更。再者，關於修正毒品危害防制條例第十條施用第一級毒
    品或第二級毒品之刑罰規定，不論條次、法定刑度與修正前規定均相同，並無變
    更，是毒品危害防制條例第十條處罰規定，形式上雖有修正，但實質上並無變更
    ，雖不生法律變更問題，惟本件原審宣判時，毒品危害防制條例已經修正生效，
    該條例修正第十條第一項部分，雖實質上並無變更，無比較新舊法問題，仍應表
    明適用修正毒品危害防制條例第十條第一項，此部份應予補正。又其施用毒品前
    持有毒品之低度行為已為其施用之高度行為吸收，不另論罪。又被告先後多次施
    用海洛因之犯行，時間緊接，方法相同，觸犯構成要件相同之罪名，顯係基於概
    括犯意為之，應依刑法第五十六條之規定，論以一罪，並加重其刑。
三、原審因認上訴人即被告觸犯上述罪名，適用修正毒品危害防制條例第十條第一項
    、刑法第十一條前段、第五十六條、第三十八條第一項第二款，並審酌被告犯罪
    之動機、目的、手段，及多次施用毒品，猶不能戒除毒癮，仍再犯本件之罪，顯
    見其戒癮之意志力甚為薄弱，惟犯罪後坦承犯行態度良好，且其本質仍屬「病犯
    」，僅戕害其自身身心，尚未生巨大危害於社會秩序等一切情狀，量處有期徒刑
    八月，以資儆懲。並說明被告施用毒品所用之注射針筒一支及夾鏈袋一個，係被
    告所有供犯罪所用之物，業經被告供承在卷，依刑法第三十八條第一項第二款之
    規定併予宣告沒收。其認事用法，核無不合，量刑亦屬允當，上訴人即被告上訴
    意旨，指摘原判決量刑過重，非有理由，應予駁回。
據上論斷，應依刑事訴訟法第三百六十八條，判決如主文。
本案經檢察官劉得鉦到庭執行職務。
中    華    民    國      九十三      年      五      月      十八      日
                                  臺灣高等法院臺南分院刑事第六庭
                                      審判長法官  蔡    崇    義
                                            法官  董    武    全
                法官  宋    明    中
右正本證明與原本無異。
如不服本判決，應於判決送達後十日內向本院提出上訴狀，其未敘述理由者並應於提
出上訴狀後十日內向本院補提理由書（應附繕本)。
                                      法院書記官  李    育    儒
中    華    民    國      九十三      年      五      月      二十      日
附錄法條：
修正毒品危害防制條例第十條：
施用第一級毒品者，處六月以上五年以下有期徒刑。
施用第二級毒品者，處三年以下有期徒刑。
